【裁判字號】    90,訴,635
【裁判日期】    900731
【裁判案由】    搶奪等
【裁判全文】
臺灣板橋地方法院刑事判決                            九十年度訴字第六三五號
    公  訴  人  臺灣板橋地方法院檢察署檢察官
    被      告  丙○○
                丁○○
右列被告因搶奪等案件，經檢察官提起公訴（八十九年度偵字第一九三二八號），本
院判決如左：
    主  文
丙○○竊盜，累犯，處有期徒刑肆月，如易科罰金，以參佰元折算壹日；又共同行使
偽造私文書，足以生損害於他人，累犯，處有期徒刑陸月，如易科罰金，以參佰元折
算壹日，變造之甲○○國民身分證上「丁○○」之相片壹張、丁○○於民國八十九年
十月九日在遠傳電信行動電話服務申請書上偽造之「甲○○」署押貳枚均沒收；應執
行有期徒刑玖月，如易科罰金，以參佰元折算壹日，變造之甲○○國民身分證上「丁○○」之相片壹張、丁○○於民國八十九年十月九日在遠傳電信行動電話服務申請書
上偽造之「甲○○」署押貳枚均沒收。
丁○○共同行使偽造私文書，足以生損害於他人，處有期徒刑肆月，如易科罰金，以
參佰元折算壹日；緩刑貳年。變造之甲○○國民身分證上「丁○○」之相片壹張、丁○○於民國八十九年十月九日在遠傳電信行動電話服務申請書上偽造之「甲○○」署
押貳枚均沒收。
丙○○其餘被訴搶奪罪部分無罪。
    事  實
一、丙○○曾犯贓物、違反麻醉藥品管理條例、搶奪等案件，其中搶奪罪，於民國八
    十四年六月二十日經台灣高等法院判處有期徒刑一年，於八十四年九月二十七日
    確定，於八十五年二月二十四日執行完畢，仍不知悔改；竟意圖為自己不法之所
    有，於八十九年十月六日凌晨零時許，在台北縣三重市○○○街二八一號前，趁
    乙○○將其所有之ＬＭＣ─８７０號重型機車停放該處，疏未注意之際，以自備
    之鑰匙，竊取該機車。
二、丙○○另於八十九年十月六日或七日中之一日，在台北縣三重市○○街撿獲甲○○遭不詳姓名男子搶奪而棄置之中華民國國民身分證一張後，竟基於為自己不法
    所有之意圖，將甲○○之上開國民身分證侵占入己後，即基於變造特種文書之犯
    意，於八十九年十月九日，在台北縣三重市○○街一六七巷四十五號四樓之一住
    處，將前開國民身分證上甲○○之相片撕下，改換貼上其妻丁○○之相片，而變
    造甲○○之國民身分證，足生損害於戶政機關對於身分證件管理之正確性及甲○○本人。丙○○、丁○○二人並共同基於行使變造特種文書、行使偽造私文書之
    犯意聯絡，於同日十七時三十分許，由丁○○持前揭變造之國民身分證，至台北
    縣三重市○○街六十八號林耿平所經營之「捷宇通訊行」，利用該通訊行不知情
    之店員林耿平以甲○○名義填寫遠傳電信行動電話服務申請書後，由丁○○在上
    開申請書上申請人簽名處偽造「甲○○」之署押而偽造前開之私文書後，交予林
    耿平據以向遠傳電信股份有限公司（以下簡稱：遠傳電信公司）申請行動電話門
    號，而行使前揭偽造之私文書及變造之甲○○之國民身分證，均足以生損害於甲○○、捷宇通訊行、遠傳電信公司申請及辦理行動電話門號之正確性。丁○○取
    得0000000000號之行動電話門號後，即與丙○○共同基於意圖為自己
    不法利益之概括犯意，交由丙○○連續於八十九年十月九日及十日，使用上開行
    動電話門號對外通訊聯絡，致使遠傳電信公司行動電話之通信系統陷於錯誤，予
    以接收而提供服務，獲得使用無線電話通信之財產上不法利益，總計通訊使用費
    共新台幣（下同）二百一十九元三角。
三、嗣經警於八十九年十月十日二十一時三十分許，前往台北縣三重市○○街一六七
    巷四十五號四樓之一丙○○住處執行逕行搜索後，始查悉上情。
四、案經台北縣警察局蘆洲分局報請台灣板橋地方法院檢察署檢察官偵查起訴。
    理  由
甲、有罪部分：
  一、訊據被告丙○○矢口否認右揭事實一中之竊盜犯行，辯稱：該部機車未懸掛車
      牌，且停放在其住處附近，所以伊才帶警察前去查看云云。惟查，被告丙○○
      如何於右述時、地竊取被害人乙○○所有之機車等情，已據其於警訊中供承不
      諱，核與被害人乙○○於警訊中指訴情節相符，並有台北縣警察局贓物認領保
      管單乙紙附卷稽，另參之證人即台北縣警察局蘆洲分局刑事組小隊長林傳德於
      偵查中證稱：本件被害人乙○○失竊之機車係被告丙○○帶警方去尋獲等語，
      則被害人乙○○所失竊之機車如非係被告丙○○所竊取，並於事後棄置在台北
      縣三重市○○○路某天橋下，如何能帶同警方前往上址尋獲該機車，是被告丙○○所辯，顯係圖卸責之詞，不足採信，被告丙○○之竊盜犯行，堪以認定。
  二、訊據被告丙○○、丁○○對右揭事實二中之犯行均供承不諱，核與被害人甲○○於警訊時指述情節，及證人林耿平於警訊中證述情節相符，並有遠傳電信行
      動電話服務申請書乙份、甲○○身分證影本、遠傳電信公司九十年五月二十八
      日遠傳九十（客發）字第五０六一七號函附之八十九年十月九日、十日之通話
      費用明細乙份在卷可稽，及甲○○之身分證乙枚扣案可資佐證。是被告二人前
      開犯行，均堪認定。
  三、核被告丙○○所為，係犯刑法第三百二十條第一項之竊盜罪、第三百三十七條
      之侵占離本人所持有之物罪；被告丙○○將變造之甲○○國民身分證交予被告
      丁○○，再由被告丁○○持向捷宇通訊行辦理申請行動電話門號，並在遠傳電
      信行動電話服務申請書上偽造甲○○之署押後交由捷宇通訊行辦理申請行動電
      話門號，核其二人所為均係犯同法第二百十六條、第二百十二條之行使變造特
      種文書罪（公訴人於起訴書之犯罪事實欄內已敘及被告二人行使變造特種文書
      之犯行，惟於證據並所犯法條中漏載前開法條，顯係漏引，附此敘明）及第二
      百十六條、第二百十條之行使偽造私文書罪，被告丁○○在申請書上偽造甲○○之署押，係偽造私文書之部分行為，為偽造私文書罪吸收，不另論罪；又被
      告丙○○變造甲○○之國民身分證後，復持以行使，其變造特種文書之低度行
      為，應為行使之高度行為所吸收，不另論罪；又被告二人偽造私文書後復持以
      行使，其偽造之低度行為應為其後行使之高度行為所吸收，亦不另論罪，公訴
      人認被告二人應論以低度之偽造私文書罪，容有誤會，且不涉及變更起訴法條
      之問題，附此敘明。再被告二人取得0000000000號行動電話門號後
      ，由被告丙○○多次使用上開電話門號對外通訊聯絡，致使遠傳電信公司行動
      電話之通信系統陷於錯誤，予以接收提供服務，獲得使用無線電話通信之財產
      上不法利益，總計該門號電話之通訊使用費共二百十九元三角，是核其二人所
      為又犯刑法第三百三十九條第二項之詐欺得利罪。又被告二人就前開行使變造
      特種文書、行使偽造文書、詐欺得利三罪間，互有犯意之聯絡及行為之分擔，
      均應論以共同正犯。又其二人先後多次詐欺得利之行為，時間緊接，且犯罪構
      成要件相同，顯係基於概括犯意為之，應依連續犯論以一罪，並依法各加重其
      刑。又被告丙○○曾犯贓物、違反麻醉藥品管理條例、搶奪等案件，其中搶奪
      罪，於八十四年六月二十日經台灣高等法院判處有期徒刑一年，於八十四年九
      月二十七日確定，於八十五年二月二十四日執行完畢，有台灣高等法院檢察署
      刑案紀錄簡覆表乙份在卷可參，被告丙○○於有期徒刑之執行完畢後五年內再
      犯有期徒刑以上之前開罪名，是為累犯，應依法各加重其刑。至被告丙○○所
      犯上開侵占離本人所持有之物、行使變造特種文書、行使偽造私文書、詐欺得
      利等四罪間，及被告丁○○就上揭行使變造特種文書、行使偽造私文書、詐欺
      得利等三罪間，均有方法結果之牽連關係，屬裁判上一罪，應依牽連犯之規定
      ，各從較重之行使偽造私文書罪處斷；公訴人雖未就被告丙○○侵占離本人所
      持有之物罪之犯行及被告丙○○、賴臆瑄詐欺得利罪之犯行起訴，惟本院經審
      理後認各與前揭行使偽造私文書罪部分有牽連犯之裁判上一罪關係，自得併加
      審究，併此敘明。又被告丙○○所犯上開竊盜與行使偽造私文書二罪間，犯意
      各別，犯罪構成要件互異，應分論併罰。爰分別審酌被告二人之素行，犯罪之
      動機、目的、手段、知識程度、及犯罪後態度等一切情狀，分別量處如主文所
      示之刑；又被告二人行為後原刑法第四十一條之規定：「犯最重本刑為三年以
      下有期徒刑之刑之罪，而受六月以下有期徒刑或拘役之宣告，因身體、教育、
      職業或家庭之關係或其他正當事由，執行顯有困難者，得以一元以上三元以下
      折算一日，易科罰金。」，已於九十年一月四日經修正為刑法第四十一條第一
      項，該規定為：「犯最重本刑為五年以下有期徒刑之刑之罪，而受六月以下有
      期徒刑或拘役之宣告，因身體、教育、職業或家庭之關係或其他正當事由，執
      行顯有困難者，得以一元以上三元以下折算一日，易科罰金。但確因不執行所
      宣告之刑，難收矯正之效，或難以維持法秩序者，不在此限。」，並於同年月
      十日經總統公布施行，經新舊法比較結果，以修正後之新法對被告二人較為有
      利，爰依裁判之新法，就被告二人上開所宣告之刑均諭知易科罰金之折算標準
      ，並就被告丙○○部分定其應執行之刑後併諭易科罰金之折算標準，以示懲儆
      。末查被告丁○○前未曾受有期徒刑以上刑之宣告，此有台灣高等法院檢察署
      刑案紀錄簡覆表在卷可稽，其經此教訓應知所警惕，當無再犯之虞，本院因認
      對被告丁○○所宣告之刑以暫不執行為適當，爰併予宣告緩刑二年，以勵自新
      。
  四、被告丁○○於八十九年十月九日在遠傳電信行動電話服務申請書上偽造之「甲○○」署押二枚，依刑法第二百十九條之規定，不問屬於犯人與否，均宣告沒
      收；變造之甲○○國民身分證上之「丁○○」相片一張，係被告丁○○所有供
      其二人犯罪所用之物，依法併予宣告沒收。
乙、無罪部分：
  一、公訴意旨另以：被告丙○○與不詳姓名綽號「阿義」之男子，共同意圖為自己
      不法之所有，於八十九年十月五日十五時許，共同騎乘不詳車號之重型機車為
      工具，尾隨目標在台北縣三重市○○○路一九三巷三十七號前趁被害人甲○○
      不注意之際，搶奪甲○○所有皮包一個，內有現金二千五百元、身分證一枚、
      金融卡三張、信用卡三張，得手後現金朋分花用，因認其涉有刑法第三百二十
      五條第一項之搶奪罪嫌云云。
  二、經查：
  （一）按犯罪事實應依證據認定之，無證據不得推定其犯罪事實；又不能證明被告
        犯罪，應諭知無罪之判決，刑事訴訟法第一百五十四條、第三百零一條第一
        項分別定有明文。又認定不利於被告之事實，須依積極證據，苟積極證據不
        足為不利於被告事實之認定時，即應為有利於被告之認定，更不必有何有利
        之證據；又所謂認定犯罪事實之證據，係指足以認定被告確有犯罪行為之積
        極證據而言，該項證據自須適於被告犯罪事實之認定，始得採為斷罪資料。
        最高法院三十年上字第八一六號、二十九年上字第三一０五號判例意旨可資
        參照。次按被告之自白，不得作為有罪判決之唯一證據，仍應調查其他必要
        之證據，以察其是否與事實相符；刑事訴訟法第一百五十六條第二項定有明
        文。又被告雖經自白，仍應調查其他必要之證據，以察其與事實是否相符，
        苟無法證明其與事實相符，根本即失其證據之證明力，不得採為判斷事實之
        根據。亦有最高法院四十六年台上字第八０九號判例意旨可資參照。
  （二）查被告丙○○於警訊時雖自白右開搶奪犯行，惟其於警訊時供稱：「：：：
        我與阿義共乘一部黑色重機車，由丙○○駕駛，綽號阿義行搶被害人皮包（
        甲○○騎乘機車，皮包置於左手把）」、「得逞後往蘆洲方向逃逸，我與阿
        義並至蘆洲市○○街郵局以甲○○所有之金融卡盜領新台幣五千元：：：」
        云云，核與被害人甲○○於警訊時指稱：「：：：歹徒由後將我放置在機車
        前腳踏板置物箱內乙只咖啡色女用皮包強行搶奪得呈後逃逸」等語，及證人
        甲○○到庭結證稱：「（金融卡、信用卡有無另人盜刷？）沒有，我被搶後
        ，馬上去報遺失，金融機構也沒有跟我說有人前去領錢」等語，不相合，
        足見其警訊中之自白與事實不符，尚難採為不利於被告丙○○之證據；又被
        害人甲○○於警訊及本院調查時均指稱：伊無法指認本件被告丙○○是否為
        當時行搶之歹徒等語；是依卷內資料所示，尚乏積極確切之證據證明被告此
        部分犯行，自難僅憑被告丙○○於警訊中與事實不符且有瑕疵之自白即遽採
        為不利於被告之證據。此外，復查無其他積極證據足資證明被告丙○○有何
        公訴人所指之搶奪犯行，揆諸右揭說明，自應為被告丙○○此部分無罪之諭
        知。
據上論斷，應依刑事訴訟法第二百九十九條第一項前段、第三百零一條第一項，刑法
第二條第一項前段、第二十八條、第五十六條、第二百十六條、第二百十條、第二百
十二條、第三百二十條第一項、第三百三十七條、第三百三十九條第二項、第五十五
條、第五十一條第五款、第四十七條、第四十一條第一項、第二項、第二百十九條、
第三十八條第一項第二款、第七十四條第一款，罰金罰鍰提高標準條例第一條前段、
第二條，判決如主文。
本案經檢察官簡美慧到庭執行職務
中      華      民      國      九十    年      七      月    三十一    日
                                    臺灣板橋地方法院刑事第四庭
                                        法  官  高  明  德
右正本證明與原本無異。
如不服本判決，應於判決送達後十日內，向本院提出上訴狀。
                                        書記官  高  玉  彬
中      華      民      國      九十    年      七      月    三十一    日
附錄本案論罪科刑法條全文：
刑法第二百十條
  偽造、變造私文書，足以生損害於公眾或他人者，處五年以下有期徒刑。
刑法第二百十六條
  行使第二百十條至第二百十五條之文書者，依偽造、變造文書或登載不實事項或使
  登載不實事項之規定處斷。
刑法第二百十七條
  偽造印章、印文或署押，足以生損害於公眾或他人者，處三年以下有期徒刑。
  盜用印章、印文或署押，足以生損害於公眾或他人者，亦同。
刑法第二百十九條
  偽造之印章、印文或署押，不問屬於犯人與否，沒收之。
中華民國刑法第三百二十條
 (普通竊盜罪、竊佔罪)
意圖為自己或第三人不法之所有，而竊取他人之動產者，為竊盜罪，處五
年以下有期徒刑、拘役或五百元以下罰金。
意圖為自己或第三人不法之利益，而竊佔他人之不動產者，依前項之規定
處斷。
前二項之未遂犯罰之。
刑法第三百三十七條
  意圖為自己或第三人不法之所有，而侵占遺失物、漂流物或其他離本人所持有之物
  者，處五百元以下罰金。
刑法第三百三十九條
  意圖為自己或第三人不法之所有，以詐術使人將本人或第三人之物交付者，處五年
  以下有期徒刑、拘役或科或併科一千元以下罰金。
  以前項方法得財產上不法之利益或使第三人得之者，亦同。
  前二項之未遂犯罰之。


司法院資訊處製作；財團法人民間司法改革基金會備份。
